臺灣板橋地方法院刑事判決　　　　　　 100年度訴字第1869號
公　訴　人　臺灣板橋地方法院檢察署檢察官
被　　　告　許成坤
上列被告因違反毒品危害防制條例案件，經檢察官提起公訴（100
年度毒偵字第4208號），本院依簡式審判程序判決如下：
    主  文
許成坤施用第一級毒品，累犯，處有期徒刑柒月。扣案之注射針
筒壹支、生理食鹽水壹瓶均沒收。
    事  實
一、許成坤前因施用毒品案件，經臺灣士林地方法院以89年度毒
    聲字第2273號裁定送觀察、勒戒後，認有繼續施用毒品之傾
    向，再經同法院以91年度毒聲字第411 號裁定令入戒治處所
    施以強制戒治，嗣經同法院以91年度毒聲字第1034號裁定停
    止戒治，所餘期間付保護管束，惟於保護管束期間，因違反
    保護管束應遵守事項情節重大，經同法院以92年度毒聲字第
    43號裁定撤銷停止戒治，再令入戒治處所施以強制戒治，已
    於民國92年10月28日執行完畢釋放，並由臺灣士林地方法院
    檢察署檢察官以92年度戒毒偵字第77號為不起訴處分確定。
    嗣於上開強制戒治執行完畢釋放後5 年內，又因施用毒品案
    件，經臺灣士林地方法院以96年度訴字第1101號判處有期徒
    刑6 月確定，已於97年9 月27日縮刑期滿執行完畢（致使本
    案成立累犯）。詎許成坤仍不知悔改，基於施用第一級毒品
    海洛因之犯意，於100 年5 月5 日為警採尿前回溯26小時內
    之某時（不包括為警逮捕後其人身自由受拘束期間），在其
    位於新北市○○區○○路182 巷2 弄16之3 號4 樓住處內，
    以將海洛因置入注射針筒混合食鹽水稀釋施打手臂之方法，
    施用第一級毒品海洛因1 次。嗣為警於100 年5 月5 日上午
    9 時許，在臺北市○○區○○街與康定路口查獲，並扣得許
    成坤所有、預備供其施用第一級毒品海洛因所用之注射針筒
    1 支、生理食鹽水1 瓶。經警採集其尿液檢體送驗結果，呈
    鴉片類之陽性反應，始悉上情。
二、案經臺北市政府警察局萬華分局報請臺灣板橋地方法院檢察
    署檢察官偵查起訴。本院於準備程序進行中，被告就被訴事
    實為有罪之陳述，經告知被告簡式審判程序之旨，並聽取當
    事人意見後，裁定由受命法官獨任進行簡式審判程序。
    理  由
一、上揭事實，業據被告許成坤於本院審理時坦承不諱，並有注
    射針筒1 支、生理食鹽水1 瓶扣案可資佐證，且被告為警查
    獲後，經警採集其尿液檢體送驗結果，呈鴉片類之陽性反應
    ，此有臺北市政府警察局偵辦毒品案件尿液檢體委驗單、臺
    灣尖端先進生技醫藥股份有限公司100 年5 月19日濫用藥物
    檢驗報告各1 份附卷可稽。查海洛因經注射或吸入人體後，
    約80% 於24小時內自尿中排出，一般而言，尿液中能否驗出
    嗎啡陽性反應與其投與量、投與途徑、採尿時間、個人體質
    及檢測方法之靈敏度有關，國外曾有文獻報導注射6 毫克之
    海洛因鹽酸鹽，其代謝物嗎啡之平均可檢出時限約為26小時
    ，業經行政院衛生署藥物食品檢驗局分別以81年9 月8 日（
    81）藥檢壹字第8114885 號函述綦詳，為本院承辦毒品案件
    職務上所已知。是被告上開採尿送驗結果，既呈鴉片類之陽
    性反應，足以擔保其自白與事實相符。至於被告施用第一級
    毒品之確切時間，雖因其不復記憶而無從查悉，惟依上揭說
    明，堪認應係於100 年5 月5 日為警採尿前回溯26小時內之
    某時（不包括為警逮捕後其人身自由受拘束期間）所施用者
    無疑。
二、按施用第一、二級毒品為犯罪行為，毒品危害防制條例第10
    條定有處罰明文，故施用第一、二級毒品者，依前揭規定本
    應科以刑罰。惟基於刑事政策，對合於一定條件之施用者，
    則依同條例第20條、第23條之規定，施以觀察、勒戒及強制
    戒治之保安處分。該條例於92年7 月9 日修正公佈，自93年
    1 月9 日施行，其中第20條、第23條將施用毒品之刑事處遇
    程式，區分為「初犯」、「5 年內再犯」及「5 年後再犯」
    。依其立法理由之說明：「初犯」，經觀察、勒戒或強制戒
    治後，應為不起訴處分或不付審理之裁定；經觀察、勒戒或
    強制戒治執行完畢釋放後，「5 年內再犯」者，因其再犯率
    甚高，原實施之觀察、勒戒及強制戒治既已無法收其實效，
    爰依法追訴或裁定交付審理。至於經觀察、勒戒或強制戒治
    執行完畢釋放後，「5 年後再犯」者，前所實施之觀察、勒
    戒或強制戒治已足以遮斷其施用毒品之毒癮，為期自新及協
    助其斷除毒癮，仍適用「初犯」規定，先經觀察、勒戒或強
    制戒治之程式。從而依修正後之規定，僅限於「初犯」及「
    5 年後再犯」二種情形，始應先經觀察、勒戒或強制戒治程
    序。倘被告於5 年內已再犯，經依法追訴處罰，縱其第3 次
    （或第3 次以上）再度施用毒品之時間，在初犯經觀察、勒
    戒或強制戒治執行完畢釋放5 年以後，已不合於「5 年後再
    犯」之規定，且因已於「5 年內再犯」，顯見其再犯率甚高
    ，原實施觀察、勒戒或強制戒治，已無法收其實效，即應依
    該條例第10條處罰（最高法院97年度台非字第527 號判決意
    旨、97年第5 次刑事庭會議決議參照）。查被告前因施用毒
    品案件，經臺灣士林地方法院以89年度毒聲字第2273號裁定
    送觀察、勒戒後，認有繼續施用毒品之傾向，再經同法院以
    91年度毒聲字第411 號裁定令入戒治處所施以強制戒治，嗣
    經同法院以91年度毒聲字第1034號裁定停止戒治，所餘期間
    付保護管束，惟於保護管束期間，因違反保護管束應遵守事
    項情節重大，經同法院以92年度毒聲字第43號裁定撤銷停止
    戒治，再令入戒治處所施以強制戒治，已於92年10月28日執
    行完畢釋放，並由臺灣士林地方法院檢察署檢察官以92年度
    戒毒偵字第77號為不起訴處分確定。嗣於上開強制戒治執行
    完畢釋放後5 年內，又因施用毒品案件，經臺灣士林地方法
    院以96年度訴字第1101號判處有期徒刑6 月確定，已於97年
    9 月27日縮刑期滿執行完畢等情，有臺灣高等法院被告前案
    紀錄表附卷可稽。足見被告係於初犯後，「5 年內再犯」，
    且經檢察官予以追訴、法院予以處罰，則其於上揭時間復犯
    本件之施用毒品罪，即非屬上揭條例第20條第3 項所定「5
    年後再犯」之情形，自應由檢察官依同條例第23條第2 項規
    定追訴，始屬正辦。從而，本案事證明確，被告犯行堪予認
    定，應依法論科。
三、按海洛因係屬毒品危害防制條例第2 條第2 項第1 款所定之
    第一級毒品。是核被告所為，係犯毒品危害防制條例第10條
    第1 項之施用第一級毒品罪。其持有第一級毒品海洛因之低
    度行為，為施用之高度行為所吸收，不另論罪。又被告曾受
    如上揭事實欄第一項所示之有期徒刑執行完畢，有臺灣高等
    法院被告前案紀錄表可考，其於有期徒刑執行完畢後5 年以
    內，故意再犯本件有期徒刑以上之罪，為累犯，應依刑法第
    47條第1 項規定加重其刑。爰審酌被告前因施用毒品，曾接
    受強制戒治之執行完畢，獲有不起訴處分之寬典，仍不思抗
    拒毒品誘惑，再次漠視法令而犯本罪，非但戕害自我健康，
    對於社會風氣、治安亦潛有相當危害，惟念其施用毒品所生
    惡害，實以自戕身心健康為主，對於他人生命、身體、財產
    等法益，尚無重大明顯之實害，兼衡其智識程度、犯罪之動
    機、目的、手段暨於本院審理時坦承犯行、良有悔意，態度
    尚稱良好等一切情狀，量處如主文所示之刑，以示懲儆。扣
    案之注射針筒1 支、生理食鹽水1 瓶，為被告所有，預備供
    其施用第一級毒品海洛因所用之物，已據被告供承在卷，爰
    依刑法第38條第1 項第2 款規定，均宣告沒收之。
據上論斷，應依刑事訴訟法第273 條之1 第1 項、第299 條第1
項前段，毒品危害防制條例第10條第1 項，刑法第11條前段、第
47條第1 項、第38條第1 項第2 款，判決如主文。
本案經檢察官陳旭華到庭執行職務。
中    華    民    國   100    年    9     月    9     日
                  刑事第九庭    法  官  朱嘉川
以上正本證明與原本無異。
如不服本判決應於收受送達後10日內向本院提出上訴書狀，並應
敘述具體理由；其未敘述上訴理由者，應於上訴期間屆滿後20日
內向本院補提理由書（均須按他造當事人之人數附繕本）「切勿
逕送上級法院」。
                                書記官  蘇宥維
中    華    民    國   100    年    9     月    9     日
附錄本案論罪科刑法條全文：
毒品危害防制條例第10條：
施用第一級毒品者，處6 月以上5 年以下有期徒刑。
施用第二級毒品者，處3 年以下有期徒刑。